臺灣彰化地方法院民事裁定
111年度司繼字第29號
聲  請  人  顏英芳  
關  係  人  李秀蓉  

關  係  人  財政部國有財產署中區分署

法定代理人  趙子賢  
上列聲請人聲請對被繼承人顏坤宸選任遺產管理人事件，本院裁
定如下：
    主  文
選任關係人李秀蓉為被繼承人顏坤宸（民國00年0月0日生，身分
證統一編號：Z000000000號，生前籍設彰化縣○○鄉○○村○○
路○段000○00號，民國106年9月26日死亡）之遺產管理人。
准對被繼承人顏坤宸之繼承人為承認繼承之公示催告。
被繼承人顏坤宸之大陸地區以外之繼承人，應自本公示催告公告
於司法院網站之翌日起，一年內承認繼承。上述期限屆滿而無繼
承人承認繼承時，被繼承人顏坤宸之遺產，於清償債權並交付遺
贈物後，如有賸餘即歸屬國庫。
程序費用新臺幣壹仟元由被繼承人顏坤宸之遺產負擔。
    理  由
一、本件聲請意旨略以：聲請人與被繼承人顏坤宸同為大城鄉和
    寮段939地號土地共有人顏營（已歿）之子女，被繼承人顏
    坤宸於民國106年9月26日死亡，且其所有繼承人均已拋棄繼
    承，是否仍有應繼承之人不明，而其親屬會議亦未於法定期
    間內選定遺產管理人，致聲請人無法辦理分割上開土地事宜
    ，爰基於利害關係人地位，聲請為被繼承人選任遺產管理人
    等語。　　
二、按先順序繼承人均拋棄其繼承權時，由次順序之繼承人繼承
    。其次順序繼承人有無不明或第四順序之繼承人均拋棄其繼
    承權者，準用關於無人承認繼承之規定，民法第1176條第6
    項定有明文。次按繼承開始時，繼承人之有無不明者，由親
    屬會議於1個月內選定遺產管理人，並將繼承開始及選定遺
    產管理人之事由，向法院報明；親屬會議依前條規定為報明
    後，法院應依公示催告程序，定6個月以上之期限，公告繼
    承人，命其於期限內承認繼承；無親屬會議或親屬會議未於
    前條所定期限內選定遺產管理人者，利害關係人或檢察官，
    得聲請法院選任遺產管理人，並由法院依前項規定為公示催
    告，此為民法第1177條、第1178條所明定。
三、經查，聲請人之主張，業據提出戶籍謄本、除戶謄本、繼承
    系統表、土地登記謄本及本院家事庭拋棄繼承准予備查通知
    等為證，並有本院案件紀錄查詢索引卡、彰化縣○○○○○○○000
    ○0○00○○鎮○○○0000000000號函檢附戶籍資料在卷可稽，經核
    無訛，堪信屬實。從而，聲請人聲請為被繼承人顏坤宸選任
    遺產管理人，依法應屬有據，本件自有選任遺產管理人之必
    要。又選任遺產管理人，首在考慮其適切性，即除管理遺產
    須公平外，應以對遺產遺債情況瞭解較深，或對遺產管理事
    務有專業能力者為優先選任。經聲請人推薦由李秀蓉地政士
    擔任本件遺產管理人，有該地政士出具之同意書附卷可稽。
    茲審酌李秀蓉地政士為執業地政士，非但具有專業知識及能
    力，且與被繼承人所遺遺產間無利害關係，若由其擔任本事
    件之遺產管理人，定能秉持其專業倫理擔當此具公益性質之
    職務，並順利達成管理保存及清算遺產之任務。執此，本院
    認由李秀蓉地政士為被繼承人顏坤宸之遺產管理人應為適當
    ，故依法選任之並為承認繼承之公示催告，裁定如主文所示
    。
四、又若無該被繼承人之繼承人承認繼承，其遺產於清償債權，
    並交付遺贈物後，如有賸餘，歸屬國庫。從而國有財產署依
    國有財產法第9條之規定，對被繼承人之財產具有期待利益
    ；且非公用財產，以國有財產局（現為國有財產署）為管理
    機關，民法第1185條、國有財產法第12條分別定有明文，國
    有財產署依法係非公用財產之管理機關，自與本件有利害關
    係，是本院依職權併予通知，附此說明。
五、另依民法第1179、1180條、第1132條及家事事件法第140條
    規定，遺產管理人有下列職務及義務：一、編製遺產清冊。
    二、為保存遺產必要之處置。三、聲請法院依公示催告程序
    ，限定一年以上之期間，公告被繼承人之債權人及受遺贈人
    ，命其於該期間內報明債權及為願受遺贈與否之聲明，被繼
    承人之債權人及受遺贈人為管理人所已知者，應分別通知之
    。四、清償債權或交付遺贈物。五、有繼承人承認繼承或遺
    產歸屬國庫時，為遺產之移交。前項第一款所定之遺產清冊
    ，管理人應於就職後三個月內編製之；第四款所定債權之清
    償，應先於遺贈物之交付，為清償債權或交付遺贈物之必要
    ，管理人經親屬會議之同意，得變賣遺產。遺產管理人，因
    親屬會議，被繼承人之債權人或受遺贈人之請求，應報告或
    說明遺產之狀況。依法應經親屬會議處理之事項，而有民法
    第1132條所列情形之一者，得由有召集權人或利害關係人聲
    請法院處理之。法院選任之遺產管理人於職務執行完畢後，
    應向法院陳報處理遺產之狀況並提出有關文件，附此敘明。
六、依家事事件法第127條第4項規定，裁定如主文。
七、如對本裁定抗告，須於裁定送達後10日之不變期間內，向本
    院提出抗告狀，並繳納抗告費新臺幣1,000元。
中　　華　　民　　國　　111 　年　　4 　　月　　30  　日
                  家事法庭    司法事務官  楊順堯